【裁判字號】    90,交訴,115
【裁判日期】    901227
【裁判案由】    業務過失致死
【裁判全文】
臺灣桃園地方法院刑事判決                          九十年度交訴字第一一五號
    公  訴  人  臺灣桃園地方法院檢察署檢察官
    被      告  甲○○
右列被告因業務過失致死案件，經檢察官提起公訴（九十年度偵字第八五六二號），
本院判決如左：
    主  文
甲○○從事業務之人，因業務上之過失致人於死，處有期徒刑柒月。
    事  實
一、甲○○係萬財貨運有限公司司機，為從事駕駛業務之人；民國八十九年八月二十
    日十二時零五分許，駕駛車號二Ｊ－三０七號營業大貨車，沿桃園縣大園鄉○○
    ○路，由埔心往大園方向行駛，於行經大園鄉○○○路一八七號前時，原應注意
    車前狀況及兩車併行之間隔，並隨時採取必要之安全措施，而依當時天候及道路
    狀況亦無不能注意之情，竟疏未注意，於行經上開地點內側車道時，未注意車前
    狀況及保持兩車併行之距離，自後超越，致其車身擦撞當時行駛於接近內外車道
    分隔線由韓廖美蘭無照駕駛之車號ＳＦＬ－七四六號機車，韓廖美蘭因而人車倒
    地，因向前之慣性，致其身體騰空左肩胛重落地面並往前滑行，受有左肩胛擦傷
    及腹部鈍挫傷等傷害，甲○○於車禍肇事後除報警及通知救護車將韓廖美蘭送醫
    急救，並於犯罪未發覺前，對到場處理事故之警員表示其為貨車之駕駛人，而韓
    廖美蘭雖因送醫診治，惟仍因腹部鈍挫傷引發出血性休克，延至同日十三時三十
    分許不治死亡。
二、案經被害人配偶乙○○告訴及臺灣桃園地方法院檢察署檢察官相驗偵查起訴。
    理  由
一、訊據被告甲○○固不否認有於右揭時地發生車禍，惟矢口否認有何過失致死犯行
    ，辯稱：伊駕駛營業大貨車行經肇事地點交岔路口時，當時號誌燈為紅燈，伊即
    停於內側車道停止線前等待號誌燈轉換，嗣號誌變換為綠燈時，伊啟動車輛前行
    未久即發覺後方有遭撞擊震動，伊停車並下車察看，發現被害人人車倒於貨車後
    方，當時被害人手上還拿著行動電話，伊即打電話報警及通知救護車等云云。
二、經查：
  (一)車禍事故地點即桃園縣大園鄉○○○路與民生路交岔路口，中正東路係雙向四車
    道，事故發生後，被告所駕駛之車號二Ｊ－三０七號營業大貨車停放於中正東路
    由埔心往大園方向內側快車道之行人穿越道上，後輪距號誌燈停止線約五公尺處
  ，被害人所騎乘之車號ＳＦＬ－七四六號機車則倒臥於大貨車後方之內側快車道
    接近快慢車道分隔線，距大貨車十點五公尺處，車頭反轉朝埔心方向，而被害人
    所穿之皮鞋、安全帽及所流血跡則遺留在貨車右後方外側慢車道上，又現場內側
    快車道接近快慢車分隔線旁遺留有機車倒地後所造成之四點五公尺刮地痕，另機
    車之後輪已遭輾壓變形，為被告所不否認，並有道路交通事故調查報告表一份及
    照片十二幀在卷可稽。
  (二)被告所駕駛之大貨車，於肇事後其車輛前後方之保險桿及護欄並無新的擦撞痕，
    業據被告供承在卷，並有貨車照片在卷可稽，而被害人韓廖美蘭所騎乘之機車，
    其車身前後部位亦稱完整，並無遭撞擊之痕跡，亦有機車照片附卷可參，則依上
    述車禍事故後大貨車及機車之現況，車禍之發生非因被告所駕大貨車自後追撞被
    害人所騎乘之機車，亦非因被害人所騎乘機車自後追撞被告所駕之大貨車，至屬
    顯然。
  (三)車禍事故發生後，中山東路內側快車道緊鄰快慢車道分隔線旁雖遺留機車刮地痕
    四點五公尺，然以現場道路及貨車之寬度，如於車禍發生前，被害人係行駛於內
    側快車道上，則行駛在後之被告貨車自後超越理應撞擊該機車始符常理，惟被告
    大貨車之車前保險桿及被害人機車車身既無新擦撞痕，已如前述，且以被害人於
    車禍發生後，其遺留現場之皮鞋、安全帽及血跡均係在大貨車右後方之內側慢車
    道上，則車禍發生前，被害人韓廖美蘭所騎乘之機車係行駛於外側慢車道上，因
    被貨車擦撞致機車倒向緊鄰分隔線之內側快車道，即非無可能，因之，尚不得以
    機車之刮地痕在內側快車道上，即遽謂被害人於車禍發生前係行駛於內側快車道
    。
  (四)被害人韓廖美蘭因車禍受有左腹側部連同左肩胛下部二十六乘二十公分擦傷、左
    骨盆腔及恥骨骨折、左鼠蹊部二十乘二十公分皮下出血、左肩胛上部八乘五公分
    擦傷、左肩胛部十五乘十五公分擦傷，已據檢察官督同法醫師相驗屬實，有相驗
    屍體證明書、驗斷書、勘驗筆錄及照片在卷可稽，又被害人韓廖美蘭之身體因無
    遭重物輾壓所造成之剝裂傷及骨頭斷裂情形，可推斷其於車禍發生時，身體並無
    遭大貨車車輪蹍過，又造成被害人身體左肩胛側大面積擦傷及左骨盆腔骨折及恥
    骨骨折，可能原因是猛力倒地及遭拖行所致，亦據鑑定證人即法醫師孫孝賢結證
    在卷，則依車禍發生後現場遺留之跡證、被害人韓廖美蘭所受傷害部位、傷情及
    鑑定證人之證詞，本件車禍應係被害人騎乘機車行至肇事地點之外側慢車道時，
    因過於緊鄰快慢車道分隔線，適被告駕駛貨車自後駛來行至該處，未保持兩車併
    行之距離貿然超越，致車身擦撞機車左側，導致韓廖美蘭人車倒地，韓廖美蘭於
    行進間突被貨車擦撞，因原有之向前衝力，致其身體騰空背部左側重落地面後向
    前滑行，安全帽、皮鞋分別散落身體兩側，而所騎機車倒地後在地面遺留四點五
    公尺刮地痕，機車後輪再為貨車右後輪輾壓變形並使車頭轉向之事實，至屬明確
    。本件車禍肇事責任經送請鑑定，依臺灣省桃園縣區車輛行車事故鑑定委員會鑑
    定意見認為：「甲○○駕駛營大貨車未與前車左側保持安全間隔自後超越擦撞」
    ，而臺灣省車輛行車事故覆議鑑定委員會亦維持原鑑定意見，惟將文詞改為：「
    一、甲○○駕駛營大貨車，違規行駛內側車道，行經號誌管制交岔路口超越時未
    保持安全間隔擦撞前行機車為肇事原因。韓廖美蘭無肇事因素」，有鑑定書及覆
    議書各一份在卷可稽，雖先後鑑定及覆議之意見書用詞有所不同，然對於被告未
    保持安全間隔自後超越擦撞被害人機車乙節，則屬一致，此與本院所認定之事實
    相符，被告否認有駕駛大貨車擦撞被害人機車，辯稱渠當時係於交岔路口等紅燈
    ，嗣號誌燈轉換綠燈啟動後，始發覺車後有遭撞擊云云，顯與事實不符，並無可
    採。至於覆議鑑定意見書另認被告違規行駛內側車道乙節，惟依道路交通安全規
    則第九十八條第二項規定，汽車行駛在雙向四車道，設有左右轉彎專用車道之交
    岔路口，直行車不得占用轉彎專用車道。車禍發生地點之中山東路為雙向四車道
    ，其號誌燈設有右轉專用燈，有被告所提照片一幀在卷可稽，被告於車禍發生時
    係沿中山東路由埔心往大園方向直行，其為恐占用右轉彎專用車道而未行駛外側
    車道，尚難認與法有違，覆議鑑定書此部分之意見為本院所不採。
  (五)被告另辯稱被害人於車禍發生後，手上正仍拿著行動電話，因而質疑被害人於車
    禍發生時正在講行動電話云云。然查，經本院函請中華、台灣大哥大、遠傳、和
    信等通訊業者查明被害人韓廖美蘭有無申請行動電話門號，經各該公司函覆被害
    人韓廖美蘭固於台灣大哥大及遠傳等通訊公司有申請行動電話門號，有該傳真回
    覆函二份在卷可稽，然有申請行動電話門號與在車禍發生時撥接行動電話並無必
    然關係，因之，被害人雖有申請行動電話門號，然尚不能直接證明其於車禍發生
    時即必然有使用行動電話，又於車禍發生後並無被害人行動電話扣案，而訊之證
    人即當時前往處理車禍事故之警員嚴文浩亦證稱當時現場並無看到行動電話，在
    醫院也沒有看到行動電話，敏盛醫院只交給他一個皮包，是被告說他有看到被害
    人拿一支行動電話等語，因之，並無證據可資證明被害人於車禍發生時正在講行
    動電話，被告此部分辯解亦無可採。
  (六)被告辯稱車禍發生後，被害人韓廖美蘭所騎乘之機車，其右側方向燈係閃亮，因
    之質疑被害人當時係欲由內側快車道右轉至外側慢車道或右轉民生路云云，惟查
    ，被害人韓廖美蘭於車禍發生時，並無行駛內側快車道，理由已述之如前，其自
    無由內側快車道轉入外側慢車道之必要，又被害人韓廖美蘭於車禍發生當時係欲
    外出訪友，其友人住處須由肇事現場中山東路直行，已據告訴人乙○○陳述在卷
    ，則被害人當時欲前往之目的地既無須右轉民生路，亦無按方向燈之必要，且以
    被害人所騎乘之機車既經擦撞倒地，則於倒地（翻滾？）期間亦有可能碰觸右轉
    方向燈之開關，因之，尚不能以車禍發生後，被害人所騎乘之機車右方向燈閃亮
    ，即遽謂被害人當時係行駛於內側快車道。
三、按汽車行駛時，駕駛人應注意車前狀況及兩車併行之間隔，並隨時採取必要之安
    全措施。道路交通安全規則第九十四條第三項定有明文。被告為營業大貨車之職
    業駕駛人對此規定自應知之甚詳，而依車禍發生當時之天候、路況等，亦無不能
    注意之情，竟疏未注意及此，未保持兩車併行之安全距離，貿然自後超越，致車
    身擦撞被害人韓廖美蘭所騎乘之機車，被告就車禍之發生有過失，應屬明確，而
    被害人韓廖美蘭因本件車禍受有腹部鈍挫傷引發出血性休克，於八十九年八月二
    十日十三時三十分死亡，已經檢察官督同法醫師相驗屬實，有相驗屍體證明書、
    驗斷書、勘驗筆錄及照片在卷可稽，其死亡與被告之過失行為自有相當因果關係
    ，又被告為萬財貨運有限公司營業大貨車司機，駕駛貨車為其業務行為，已據被
    告供承在卷，被告自為從事業務之人，綜上所述，被告業務過失致人於死犯行，
    洵堪認定。
四、被告於車禍發生後，犯罪未發覺前即報警並對到場處理車禍事故之警員表示其為
    大貨車之駕駛人，已據證人即警員嚴文浩到場證述屬實，並有載明報案人為甲○
    ○之道路交通事故調查報告表一份在卷可稽，則被告於犯罪未發覺前，即向警表
    示其為貨車之駕駛人，雖其否認就車禍之發生有過失，然此無礙被告自首之效力
    。
五、核被告所為，係犯刑法第二百七十六條第二項之業務過失致死罪，被告於犯罪未
    發覺自首而受裁判，應依刑法第六十二條前段規定減輕其刑。爰審酌被告就車禍
    發生之過失程度，犯罪所生之危害，犯罪後之態度，及迄未與被害人家屬達成民
    事和解等一切情狀，量處如主文所示之刑。
據上論斷，應依刑事訴訟法第二百九十九條第一項前段，刑法第二百七十六條第二項
、第六十二條前段，罰金罰鍰提高標準條例第一條前段，判決如主文。
本案經檢察官鍾雅蘭到庭執行職務。
中      華      民      國      九十        年    十二    月  二十七    日
                                  臺灣桃園地方法院交通法庭
                                      法  官    黃  斯  偉
右正本證明與原本無異。
如不服本判決，應於判決送達後十日內向本院提出上訴狀( 應附繕本 )，上訴於
臺灣高等法院。
                                      書記官    薛  淑  玲
中      華      民      國      九十一      年       一   月      二    日
附論罪科刑依據之法條：
刑法第二百七十六條
因過失致人於死者，處二年以下有期徒刑、拘役或二千元（現已提高十倍為二萬元）
以下罰金。
從事業務之人，因業務上之過失犯前項之罪者，處五年以下有期徒刑或拘役得併科三
仟元（現已提高十倍為三萬元）以下罰金。


司法院資訊處製作；財團法人民間司法改革基金會備份。
